臺灣高等法院臺南分院民事裁定　94年度抗字第368號
抗　告　人　漢茵工程顧問股份有限公司
法定代理人　丙○○
代　理　人　乙○○
　　　　　　查名邦　律師
相　對　人　台南市政府
法定代理人　甲○○
代　理　人　陶靜芳　律師
上列抗告人因與相對人間聲請停止執行事件，對於中華民國94年
6月20日臺灣臺南地方法院94年度聲字第823號裁定提起抗告，本
院裁定如下：
    主    文
抗告駁回。
抗告程序費用由抗告人負擔。
    理    由
一、原審法院裁定以：
  (一)、按有回復原狀之聲請或提起再審或異議之訴，或對於和解
      為繼續審判之請求，或提起宣告調解無效之訴、撤銷調解
      之訴，或對於許可強制執行之裁定提起抗告時，法院因必
      要情形或依聲請定相當並確實之擔保，得為停止強制執行
      之裁定。強制執行法第18條第2項定有明文。
  (二)、本件聲請人即相對人以其已向原審法院提起原審94年度補
      字第160號（94年度重訴字第162號）債務人異議之訴，依
      強制執行法第18條第2項規定聲請裁定停止原審法院94年
      度執字第2631號強制執行事件之強制執行程序。經調取上
      開執行卷宗及94年度補字第160號債務人異議之訴卷宗審
      究後，認為相對人之聲請為有理由，應予准許。爰裁定相
      對人供擔保新臺幣（下同）61,194,692元後，原審法院94
      年度執字第2631號強制執行事件之強制執行程序，於原審
      法院94年度補字第160號（94年度重訴字第162號）債務人
      異議之訴事件判決確定或和解、撤回前應暫予停止。
二、抗告意旨略以：
  (一)、按法院依強制執行法第18條第2項定擔保金額而准許停止
      強制執行之裁定者，該項擔保係備供債權人因停止執行所
      受損害之賠償，其數額為依標的物停止執行後，債權人未
      能即時受償或利用該標的物所受之損害額，或其因另供擔
      保強制執行所受之損害額定之（參照最高法院87年度台抗
      字第529號裁定意旨）。又按法院酌定擔保金額而為准許
      停止強制執行之裁定者，該項擔保係備供債權人因停止執
      行所受損害之賠償，其數額為依標的物停止執行後，債權
      人未能即時受償或利用該標的物所受之損害額，而非以標
      的物之價值或其債權額為依據，台灣台北地方法院91年度
      仲聲更一字第1號裁定、台灣高等法院91年度抗字第1978
      號裁定、最高法院91年度台抗字第489號裁定亦明白揭櫫
      其旨。
  (二)、本件相對人以提起債務人異議之訴（即原裁定法院94年度
      補字第160號）為由，向原裁定法院聲請停止94年度執字
      第2631號強制執行事件之強制執行程序，經原裁定法院裁
      定以61,194,692元後，前開強制執行程序於94年度補字第
      160號債務人異議之訴事件判決確定或和解、撤回前應予
      停止。
  (三)、經查，本執行事件之執行債權為61,194,692元，加上自民
      國（下同）89年4月26日至94年6月25日按年息百分之5計
      算之利息為15,808,629元。另外仲裁費用之百分之25應由
      相對人負擔之部分計為329,506元，以及執行費計489,558
      元。如本件准予停止執行，假設停止執行5年，按年利率
      百分之5計算之利息，抗告人之債權將另產生15,298,673
      元之利息。則以上總計為93,121,058元。
  (四)、再查，抗告人業已聲請對相對人坐落台南市○○區○○段
      210號、213之1號、213號之2號土地強制執行，依該土地
      現在之公告現值計算（本執行事件之聲證三號），土地共
      值111,122,376元。換而言之，執行標的價值應足清償執
      行債權，本件強制執行如能順利進行，抗告人之債權應可
      全部受償，但因為相對人聲請停止強制執行，致使抗告人
      未能受償之部分不僅止於本金部分，尚及於利息以及仲裁
      費用部分。
  (五)、對第三人增加之損害：
    1.抗告人與相對人成立「台南市○○路拓寬興建地下街暨地
      下停車場工程委託設計監造契約」（下稱系爭工程契約）
      ，因而將部份工作委託第三人尤世豪建築師事務所、高英
      電機技師事務所、鄭東旭結構技師事務所辦理，有合約書
      可稽，抗告人應支付尤世豪建築師事務所6,000,000元，
      高英電機技師事務所12,000,000元，鄭東旭結構技師事務
      7,000,000元。但因相對人故意不支付系爭工程契約之設
      計監造費予抗告人，致抗告人無法給付款項予前開第三人
      ，如本件准予停止執行，假設停止執行5年，年利率按百
      分之5計算，抗告人必須額外對前開第三人分別負擔1,500
      ,000元、3,000,000元、1,750,000元之利息。合計為6,25
      0,000元。
    2.抗告人因相對人拒絕給付系爭設計監造費而財務困難，由
      公司之股東乙○○及楊秀鳳以個人名義並提供擔保品向寶
      島銀行貸款22,500,000元，有借貸資料可稽，再將該貸得
      之款項借予抗告人，如本件准予停止執行，假設停止執行
      5年，依約定之年利率百分之8.9計算，抗告人必須額外對
      第三人乙○○及楊秀鳳負擔10,012,500元之利息，以及違
      約金2,002,500元，合計為12,015,000元。
    3.另外，股東曾瑟芬亦以個人名義並提供擔保品向第一銀行
      貸款3,000,000元，有借貸資料可稽，再將該貸得之款項
      借予抗告人。如本件准予停止執行，假設停止執行5年，
      依約定之年利率百分之5計算，抗告人必須額外對第三人
      曾瑟芬負擔750,000元之利息。
    4.抗告人公司之股東乙○○、楊秀鳳、曾瑟芬因前開借款未
      能向銀行清償，致擔保品被銀行聲請法院拍賣，擔保品被
      拍賣之價格分別為11,305,000元、14,218,000元、3,850,
      000元，即為其財產上之損害，依約抗告人應對該3名股東
      負損害賠償之責。財產損害總額為29,373,000元，如本件
      准予停止執行，假設停止執行5年，依約定之年率百分之5
      計算，抗告人必須額外對第三人乙○○、楊秀鳳、曾瑟芬
      負7,342,250元之利息。
    5.以上總計26,357,250元。
  (六)、綜上所述，抗告人因相對人聲請停止執行，執行債權本身
      所受損害加上第三人之損害共計120,078,308元，原裁定
      法院所定之擔保金額尚不足抗告人所受損害之額度，是以
      狀請鈞院鑒核，廢棄原裁定，另為適法之裁定，以維權益
      ，實感德便。
三、按強制執行程序開始後，除法律另有規定外，不停止執行，
    強制執行法第18條第1項定有明文。同法條第2項規定，於一
    定情形下，法院因債務人之聲請，定相當並確實之擔保，得
    為停止強制執行之裁定。而債務人本此裁定所供之擔保，係
    以擔保債權人因債務人聲請停止強制執行不當可能遭受之損
    害得獲賠償為目的，故法院於裁定停止強制執行時，就擔保
    金額與債權人因停止強制執行不當可能遭受之損害間之關聯
    ，自應斟酌該債權人因停止執行可能遭受之損害，以為衡量
    之標準，非以標的物之價值或債權額為依據。債權人因停止
    執行所受之損害，包括債權人未能即時受償或利用該標的物
    所受之損害額，或其因另供擔保強制執行所受之損害（參照
    最高法院86年度台抗字第442號、87年度台抗字第529號、91
    年度台抗字第429號及92年度台抗字第480號裁定意旨）。是
    則，法院依強制執行法第18條第2項規定，以裁定命債務人
    供擔保後停止強制執行，其擔保金額之多寡應如何認為相當
    ，原屬於法院職權裁量之範圍，原裁定已斟酌債權人因停止
    執行所應受之損害，自非當事人所可任意指摘（參照最高法
    院92年度台抗字第574號裁定意旨）。
四、經查：
  (一)、本件抗告人持中華民國仲裁協會89年度仲雄聲義字第007
      號仲裁判斷書正本、原審法院92年度仲執字第6號裁定正
      本、本院93年度抗更(一)字第1號裁定影本及最高法院民事
      裁定93年度台抗字第921號駁回裁定影本，主張其對相對
      人有61,194,692元及自89年4月26日至清償日止按年利率
      百分之5計算之利息之債權存在，聲請原審法院民事執行
      處核發執行命令（94年度執字第2631號），及查封相對人
      所有坐落台南市○○區○○段210號、213之1號、213號之
      2號等三筆土地，並經陳修新建築師事務所鑑估土地價值
      總計為132,140,700元，有不動產估價報告書附於原審法
      院94年度執字第2631號執行卷(二)可按。上述事實，業經本
      院依職權調取原審法院94年度執字第2631號強制執行事件
      卷宗，核閱無誤。而原審法院依相對人之聲請，以其已向
      原審法院提起債務人異議之訴（原審94年度補字第160號
      ，即94年度重訴字第162號）為由，裁定相對人供擔保61,
      194,692元後，原審法院94年度執字第2631號強制執行事
      件之強制執行程序，於原審法院94年度重訴字第162號債
      務人異議之訴事件判決確定或和解、撤回前准予暫予停止
      ，自屬有據。
  (二)、抗告意旨主張：其因相對人聲請停止執行，執行債權本身
      所受損害加上第三人之損害共計120,078,308元，原裁定
      法院所定之擔保金額尚不足抗告人所受損害之額度云云。
      惟查，抗告人主張：其對相對人有61,194,692元及自89
      年4月26日至清償日止按年利率百分之5計算之利息之債權
      存在，該利息算至94年6月25日按年息百分之5計算之利息
      為15,808,629元，另外仲裁費用之百分之25應由相對人負
      擔之部分計為329,506元，以及執行費計489,558元。如本
      件准予停止執行，假設停止執行5年，按年利率百分之5計
      算之利息，抗告人之債權將另產生15,298,673元之利息，
      則以上總計為93,121,058元部分，雖非無據，惟相較於抗
      告人查封相對人所有坐落台南市○○區○○段210號、213
      之1號、213號之2號等三筆土地，經陳修新建築師事務所
      鑑估土地價值總計為132,140,700元，再加上本件停止執
      行相對人所提供之擔保金為61,194,692元，其債權之總擔
      保額為193,335,392元，故縱於停止執行5年後抗告人仍可
      獲足額之清償。因此，抗告人尚無因無法及時受償可能遭
      受之損害，自無再命相對人補增供擔保金額之必要。其
      餘對第三人增加之損害合計26,357,250元部分，惟此係抗
      告人本身財務結構不健全所致，不應將遲延給付及轉貸或
      借貸資金所生利息歸入損害計算，況相對人於同時亦負擔
      對抗告人債權年利率百分之5之利息。且抗告意旨所主張
      其因相對人聲請停止執行，執行債權本身所受損害加上第
      三人之損害共計120,078,308元，而抗告人查封相對人所
      有坐落台南市○○區○○段210號、213之1號、213號之2
      號等三筆土地，經陳修新建築師事務所鑑估土地價值總計
      為132,140,700元，再加上本件停止執行相對人所提供之
      擔保金為61,194,692元，其債權之總擔保額為193,335,39
      2元，抗告人尚無因無法及時受償可能遭受之損害，自無
      再命相對人補增供擔保金額之必要。質言之，原審審酌本
      件停止執行之擔保金為61,194,692元，核屬相當並確實。
      抗告意旨主張原審所定之擔保金額尚不足抗告人所受損害
      之額度云云，要無可採。
  (三)、綜上所述，原審法院因相對人已提起債務人異議之訴（原
      審法院94年度補字第160號，即94年度重訴字第162號），
      故依相對人之聲請定相當並確實之擔保金為61,194,692元
      ，而為停止強制執行之裁定，核無不合。抗告意旨仍執前
      詞指摘原裁定不當，求予廢棄，為無理由。
五、據上論結，本件抗告為無理由，依強制執行法第30條之1、
    民事訴訟法第495條之1第1項、第449條第1項、第95條、第
    78條，裁定如主文。
中　　華　　民　　國　　94　　年　　12　　月　　20　　日
                  民事第四庭    　審判長法　官　林金村
　　　　　　　　　　　　　　　　        法　官  黃三哲
　　　　　　　　　　　　　　　　        法　官  胡景彬
上為正本係照原本作成。
抗告人如不服本裁定，僅得於收受本裁定正本送達後十日內以適
用法規顯有錯誤為理由，向本院提出再抗告狀（須附繕本一份及
繳納再抗告裁判費新台幣一千元），並經本院許可後始可再抗告
於最高法院。
中　　華　　民　　國　　94　　年　　12　　月　　21  　日
                                        書記官  趙玲瓏
【附記】
民事訴訟法第495條之1第2項準用同法第466條之1第1、2項規定
：
I對於第二審判決上訴，上訴人應委任律師為訴訟代理人。但上
  訴人或其法定代理人具有律師資格者，不在此限。
II上訴人之配偶、三親等內之血親、二親等內之姻親，或上訴人
  為法人、中央或地方機關時，其所屬專任人員具有律師資格並
  經法院認為適當者，亦得為第三審訴訟代理人。
                                                  K
